臺灣臺南地方法院刑事裁定
111年度聲字第909號
聲明異議人  
即受 刑 人  徐慈仁



上列聲明異議人即受刑人因公共危險案件，對於臺灣臺南地方檢
察署檢察官之執行指揮（111年度執字第3794號）聲明異議，本
院裁定如下：
    主  文
聲明異議駁回。
    理  由
一、聲明異議意旨如刑事聲明異議狀所載（詳如附件）。
二、按犯最重本刑為5年以下有期徒刑以下之刑之罪，而受6月以
    下有期徒刑或拘役之宣告者，依刑法第41條第1項規定，固
    得易科罰金。但易科罰金，難收矯正之效或難以維持法秩序
    者，不在此限。又依前項規定得易科罰金而未聲請易科罰金
    者，以及受6月以下有期徒刑或拘役之宣告，而不符前項易
    科罰金之規定者，依同條第2項、第3項規定，固均得易服社
    會勞動。然因身心健康之關係，執行顯有困難者，或易服社
    會勞動，難收矯正之效或難以維持法秩序者，不適用之，同
    條第4項亦定有明文。上開易刑處分之否准，係法律賦予檢
    察官指揮執行時之裁量權限，執行檢察官自得考量受刑人之
    實際情況，是否有難收矯正之效或難以維持法秩序，以作為
    其裁量是否准予易科罰金或易服社會勞動之憑據，非謂一經
    判決宣告易科罰金之折算標準，執行檢察官即應為易科罰金
    或易服社會勞動之易刑處分。又所謂「難收矯正之效」及「
    難以維持法秩序」，乃立法者賦與執行檢察官得依具體個案
    ，考量犯罪特性、情節及受刑人個人特殊事由，審酌應否准
    予易刑處分之裁量權，檢察官就此項裁量權之行使，僅於發
    生裁量瑕疵之情況，法院始有介入審查之必要，倘檢察官之
    執行指揮，其程序上已給予受刑人就其個人特殊事由陳述意
    見之機會（包括在檢察官未傳喚受刑人，或已傳喚受刑人但
    受刑人尚未到案前，受刑人先行提出易科罰金聲請等情形）
    ，實體上並已就包含受刑人所陳述關於其個人特殊事由在內
    之刑法第41條第1項但書或第4項所指情形予以衡酌考量，則
    難認其裁量權之行使有何違法或不當可言。易言之，執行檢
    察官就受刑人是否確因易科罰金或易服社會勞動，而有難收
    矯正之效，或難以維持法秩序之情事，有裁量判斷之權限，
    法院僅得審查檢察官裁量時其判斷之程序有無違背法令、事
    實認定有無錯誤、其審認之事實與刑法第41條第1項但書、
    第4項之裁量要件有無合理關連、有無逾越或超過法律規定
    之範圍等問題，原則上不宜自行代替檢察官判斷受刑人有無
    上開情事。倘執行檢察官經綜合評價、衡酌後，仍認受刑人
    有上開不適宜為易刑處分之情形，而為否准受刑人易科罰金
    或易服社會勞動之執行命令，則屬執行檢察官裁量權之合法
    行使範圍，自不得任意指為違法或不當（最高法院110年度
    台抗字第1188號裁定意旨參考)。
三、經查：
(一)聲明異議人因公共危險案件，經本院以111年度交簡字第247
    號判處有期徒刑6月，如易科罰金，以新臺幣1,000元折算1
    日確定，嗣經臺灣臺南地方檢察署（下稱臺南地檢署）檢察
    官以111年度執字第3794號執行，檢察官於聲請易科罰金案
    件初核表中記載「本件係10年內第3次犯酒駕罪，其第1次刑
    入監執畢前，因之前所犯肇事逃逸罪之緩起訴撤銷而經判刑
    6月，並定刑7月，而於第1次出監後獲准易服社勞，並於105
    年9月26日易服執畢，又於109年5月累犯第2次酒駕罪，其刑
    4月經易科執畢，僅隔1年1個月又累犯本件之罪，是見易科
    難收矯正之效，為維持法秩序，本件擬不准易科」，並以傳
    票通知聲明異議人於111年5月31日到案執行，傳票並加註：
    「本件係酒駕三犯，不准易科罰金、准社會勞動服務」，而
    不准予聲明異議人易科罰金處分等情，經本院依職權函調臺
    南地檢署111年度執字第3794號執行卷宗核閱無誤，並有臺
    南地檢署執行傳票命令在卷可參。依此，本件執行傳票雖係
    執行前之通知，就形式上觀之，固非檢察官之執行指揮書，
    然既已記載不准易科罰金及准予社會勞動之意旨，對受刑人
    得否易科罰金之權益，已發生現實而迫切之影響，參酌司法
    院大法官解釋字第681號意旨，為使受刑人之權益即時獲得
    救濟，應認本件執行傳票與執行指揮書無異，得對之聲明異
    議。是聲明異議人執本件執行傳票向本院聲明異議，程序上
    尚無不合，先予敘明。
(二)聲明異議人主張檢察官未給予對於不准易科罰金處分表示意
    見之機會，違背正當法律程序等語。惟查，本件執行傳票命
    令（通知聲明異議人應於111年5月31日到案），記載「本件
    係酒駕三犯，不准易科罰金、准社會勞動服務。如對於本命
    令不服者，可於傳喚期日前以書面或親自到署陳述意見，供
    本署再次審核。」，則聲明異議人於111年5月31日到案訊問
    前當已知悉，自得先以書狀表示意見或於到案接受訊問時陳
    述相關意見，則本件已賦予聲明異議人向檢察官陳述意見及
    提出相關事證之機會，對於聲明異議人之程序已有保障，並
    無聲明異議人所指「違背正當法律程序」之情形，聲明異議
    人執此指摘檢察官之執行指揮不當，並無理由。
(三)聲明異議人另主張其並不符合臺灣高等法院檢察署、法務部
    函示5年內三犯刑法第185條之3第1項之罪者，原則上即不准
    予易科罰金之情形，且檢察官僅考量犯罪次數，而未針對具
    體個案衡量犯罪情節及個人特殊事由，不准予易科罰金，裁
    量有違誤等語。惟查，上開函示僅列舉酒駕三犯不准易科罰
    金之原則與若干例外情形供檢察官參考，並未排除檢察官依
    個案為適法裁量之空間，參以上開聲請易科罰金案件初核表
    之記載，可知檢察官係實際審酌受刑人之前案紀錄及前案情
    節、前案與本案之酒駕相隔時間後，方認定本件若准許易科
    罰金處分將難收矯正之效並難維持法秩序，本件檢察官既已
    依職權審酌聲明異議人之再犯情狀，具體敘明不予易科罰金
    理由，難謂有何違法或不當之處。
(四)聲明異議人又主張其經濟貧寒，其為家中唯一經濟來源，若
    入監執行或易服社會勞動，恐喪失工作機會而無收入，全家
    生活將無以為繼，造成更大社會問題。惟查，檢察官考量是
    否准予易科罰金時，僅須審酌是否具有「確因不執行所宣告
    之刑，難收矯正之效，或難以維持法秩序」事由為裁量，縱
    認聲明異議人所述屬實，尚非檢察官所應斟酌審查之法定事
    由，聲明異議人執此聲明異議，自非有據。從而，本件聲明
    異議人以檢察官執行指揮不當而聲明異議，為無理由，應予
    駁回。
四、依刑事訴訟法第486條，裁定如主文。 
中　　華　　民　　國　　111 　年　　6 　　月　　17　　日
　　　　　　　　　刑事第十五庭  法　官　莊政達
以上正本證明與原本無異。
如不服本裁定，應於收受送達後5日內向本院提出抗告狀。（應
附繕本）
　　　　　　　　　　　　　　　　書記官　歐慧琪
中　　華　　民　　國　　111 　年　　6 　　月　　17　　日